【裁判字號】    97,訴,3562
【裁判日期】    980213
【裁判案由】    殺人未遂
【裁判全文】
臺灣板橋地方法院刑事判決              97年度訴字第3562號
公  訴  人  臺灣板橋地方法院檢察署檢察官
被      告  甲○○
                    （現於臺灣臺北看守所羈押）
選任辯護人  孫志堅律師
上列被告因殺人未遂案件，經檢察官提起公訴（97年度偵緝字第
1830號），本院判決如下：
    主    文
甲○○殺人未遂，處有期徒刑拾貳年。扣案之剪刀片壹小片沒收
之。
    事    實
一、甲○○與乙○○係朋友關係，2 人於民國（下同）89年5 月
    3 日下午7 時許，在臺北縣三重市○○路○ 段91巷157 號「
    清茶館」，因細故發生爭執，甲○○竟基於殺人之犯意，持
    其所有之剪刀1 把，往乙○○之胸部、肩部、背部、臀部等
    處猛剌數刀，致使乙○○受有左側頭部切裂傷、右前胸及左
    背胸深剌傷合併兩側肺裂傷及氣胸血胸、右上臂腕及手掌肘
    多處深剌裂傷、兩肩深剌裂傷、背部及右臀剌傷、兩膝剌傷
    全身急性出血等傷害，直至甲○○所持之剪刀部分金屬片斷
    裂並卡在乙○○左肩岬骨中，復經乙○○之友人丙○○○及
    時阻止，而將乙○○帶往慶生醫院急救，乙○○始倖免於難
    而未遂，惟乙○○現已成極重度植物人之狀態。嗣甲○○於
    案發後即逃逸，經臺灣板橋地方法院檢察署於89年9 月30日
    發布通緝，直至97年7 月10日晚7 時許，經臺北縣政府警察
    局蘆洲分局警員在臺北縣五股鄉○○路35巷1號緝獲。
二、案經丁○○﹙乙○○配偶，後於91年2 月25日離婚﹚訴由臺
    北縣政府警察局三重分局報請臺灣板橋地方法院檢察署檢察
    官偵查起訴。
    理    由
壹、證據能力部分：
一、按被告以外之人於審判外之言詞或書面陳述，除法律有規定
    者外，不得作為證據，刑事訴訟法第159 條第1 項定有明文
    。是證人丙○○○於警詢筆錄所述，依上開規定自不得作為
    證據。次按被告以外之人於偵查中向檢察官所為之陳述，除
    顯有不可信之情況者外，得為證據，刑事訴訟法第159 條之
    1 第2 項著有規定，此係因上開偵查中向檢察官所為之陳述
    雖仍為審判外之陳述，但立法者衡量刑事訴訟法規定檢察官
    代表國家偵查犯罪、實施公訴，依法有訊問被告、證人、鑑
    定人之權，且實務運作時，偵查中檢察官向被告以外之人所
    取得之陳述，原則上均能遵守法律規定，不致違法取供，其
    可信性極高，為兼顧理論與實務為由，而對「被告以外之人
    於偵查中向檢察官所為之陳述」，例外規定除有顯不可信之
    情況者外，得為證據。本件證人丙○○○於偵查中以證人身
    分向檢察官所為之證述並經具結（見臺灣板橋地方法院檢察
    署97年度偵緝字第1830號偵查卷第31頁、第32頁），且證人
    丙○○○於本院審理時已到庭就於偵查中所為之證述供被告
    及其辯護人詰問。是揆諸司法院大法官會議釋字第582 解釋
    意旨，對於被告之詰問權已有所保障，即已合於法定程序。
    另證人丙○○○於偵查中既經具結願負偽證罪之刑事責任後
    方為證述，在證據能力方面可認其所為證述之真實性可獲初
    步之確保。是綜上所述，上開證人於偵查中經具結後向檢察
    官所為之證述，尚難認有「顯不可信」之情況，故有證據能
    力。
二、卷附之慶生醫院驗傷診斷書及診斷證明書各1 份（見臺灣板
    橋地方法院檢察署89年度偵字第11666 號偵查卷第8 頁、第
    9 頁），其上有記載診斷被害人乙○○傷勢內容，係由醫生
    所出具，而醫生係從事業務之人，於醫療業務上或通常醫療
    業務過程所製作之證明文書，雖為被告以外之人於審判外之
    書面陳述，惟應屬刑事訴訟法第159 條之4 第2 款所稱之證
    明文書，得做為本案之證據。
貳、認定本案事實所憑證據及理由：
一、訊據被告甲○○對於上述時、地持其所有之剪刀刺中被害人
    乙○○成傷之事實並不否認；惟矢口否認有何殺人之犯意，
    並辯稱：當時大家都有喝酒，因一時起爭執，伊才會持剪刀
    刺被害人乙○○，伊只是要嚇嚇乙○○而已，並沒有要殺害
    乙○○之犯意云云。
二、經查：
 (一)被告於上揭時、地持剪刀刺被害人乙○○數刀之事實，業
     據在場目擊之證人丙○○○於偵查中證稱：「當天我跟乙○○、我的乾媽一起去該茶館喝茶，我們在裡面泡茶時候
     ，突然有二名男子進來，其中有一名綽號貓仔的男子（即
     指被告甲○○）就跟乙○○吵架，貓仔問乙○○你要怎樣
     ，2 人互相嗆聲，之後貓仔就拿剪刀往乙○○的胸口刺過
     去，刺幾刀我忘記了，我記得乙○○被刺到倒地，身上都
     流血，之後我趕緊扶起乙○○邊扶邊走，走約5 、6 公尺
     ，到公園街的時候，有路人經過，我請他趕緊幫我叫救護
     車，因為救護車還沒有到，所以我請路人幫我叫計程車送
     乙○○到慶生醫院，我印象中乙○○受傷很嚴重‧‧‧貓
     仔剛進店內時，有用拳頭往乙○○的頭上打一拳，不過乙○○躲開沒有打到，之後貓仔突然拿出剪刀往乙○○的胸
     口刺的時候，我有用雙手捉住貓仔手上的剪刀，貓仔用力
     把剪刀抽走，我的手因此受傷，我趕快扶乙○○出去店外
     ，乙○○在門口跌倒時，貓仔還過來往乙○○身上刺2 、3
     刀，我趕緊把乙○○扶走，貓仔就沒有再追過來，我當天
     有去慶生醫院就醫，手還縫幾針」（見臺灣板橋地方法院
     檢察署97年度偵緝字第1830號偵查卷第31頁、第32頁），
     復於本院審理時結證稱：「辯護人問：89年5 月3 日是否
     有在三重市清茶館看到被告、被害人發生衝突？證人丙○○○答：對。當時我與被害人在清茶館喝茶。辯護人問：
     請說明當天事發經過？證人丙○○○答：當天被告進來之
     後，被告一句，被害人一句，二個人就吵起來，被害人當
     時先站起來說怎麼樣，被告也說怎麼樣，他們二個人就打
     起來，後來就發生衝突，當天大家都有喝酒，被害人喝比
     較醉，他們發生衝突的原因我不清楚，時間也那麼久了。
     辯護人問：妳印象中，是誰最先動手？證人丙○○○答：
     我不記得。辯護人問：被害人有無對被告動手揮拳或是往
     被告身上丟擲椅子？證人丙○○○答：我知道有一個拿椅
     子，可是我沒有看清楚是誰拿的。辯護人問：有無看到被
     害人動手揮拳？證人丙○○○答：他有站起來，二個人有
     打起來。辯護人問：有無看到被告拿桌上的剪刀往被害人
     身上刺？證人丙○○○答：印象中好像有剪刀，他們揮拳
     的時候，我去抓都抓不開。我知道被告當時已經很氣，可
     是是什麼原因我不清楚。辯護人問：類似剪刀的兇器是在
     包廂內還是被害人從包廂外面帶入的？證人丙○○○答：
     我不記得，我記得被告好像有從衣服裡面拿剪刀。我在抓
     的時候，我自己手也有受傷，我自己也嚇得要死。辯護人
     問：是否可以確定剪刀是從被告衣服裡面拿出來還是從別
     處拿的？證人丙○○○答：我知道被告有拿剪刀，究竟是
     另一個人拿給被告，還是被告自己拿，我也不清楚。辯護
     人問：你剛才提到你在中間架開他們二人，你的動作是否
     要帶被害人離開現場？證人丙○○○答：對，我就是要帶
     他離開，當時我們三、四個人在喝茶，全部都跑光了。辯
     護人問：所以，在當場目擊的人，除了妳、被告、被害人
     ，有無其他人？證人丙○○○答：沒有。辯護人問其他那
     三、四個人有無看到？證人丙○○○答：其中一人是我乾
     媽，他被推到旁邊，他也嚇到。其他的人我不清楚。辯護
     人問：你將被害人帶離開包廂要離開時，是否就沒有再發
     生任何衝突？證人丙○○○答：帶離開就沒有事情了。檢
     察官問：你的記憶是否在案發之後，在警局製作筆錄當時
     最清楚？證人丙○○○答：對。檢察官問：妳當時在警局
     說，被告往被害人身上插了好幾下，是插被害人何處？證
     人丙○○○答：好像這裡（手比胸口）。檢察官問：是否
     是胸口？證人丙○○○答：對。檢察官問：後來妳又說你
     有去擋，你就扶著被害人跑，到門口時，被害人倒地之後
     ，被告是否又插被害人？證人丙○○○答：對。但是插哪
     裡，插幾下我不記得，當時被害人往前趴著還是仰著我忘
     記了。」（見本院審理卷附98年1 月8 日審判筆錄）。再
     被害人乙○○遭被告持剪刀刺擊胸部等處數刀，因而受有
     左側頭部切裂傷、右前胸及左背胸深剌傷合併兩側肺裂傷
     及氣胸血胸、右上臂腕及手掌肘多處深剌裂傷、兩肩深剌
     裂傷、背部及右臀剌傷、兩膝剌傷全身急性出血等傷害，
     且被告所持之剪刀部分金屬片斷裂並卡在被害人乙○○左
     肩岬骨中，此有慶生醫院驗傷診斷書、診斷證明書各1 紙
    （見臺灣板橋地方法院檢察署89年度偵字第11666 號偵查卷
     第8頁及第9頁）在卷可稽。
 (二)又胸部為人體重要臟器所在，為人身要害，如以利器猛力
     攻擊，當有致死之虞，此為一般人所週知之事，此亦應為
     被告所明知。再復觀之被告以剪刀刺擊被告胸部等處，其
     中被害人乙○○右前胸受有3 ×2 公分深入右胸合併右肺
     裂傷，左胸受有4 ×2 公分深入左胸合併左肺裂傷，及氣
     胸、血胸，以及兩肩部深刺裂傷8 ×4 ×6 、6 ×2 ×5
     公分，可見被告當時係多次下手刺向乙○○，且力量非輕
     ，力道甚猛，且被告所持之剪刀更因用力過猛，斷裂遺留
     於被害人左肩岬骨中，再被害人乙○○倒地之後，被告猶
     持刀刺被害人數刀，此業據證人丙○○○於偵查及本院審
     理時證述明確。綜合上開各客觀情狀研判，被告有致人於
     死之故意，至為灼然。是被告所辯無殺人之故意云云，核
     屬避重就輕飾卸之詞，委無可採。綜上所述，本案事證極
     為明確，被告犯行堪以認定。
三、核被告基於殺人之故意持剪刀刺向被害人，業已開始著手殺
    人之行為，而未生被害人死亡之結果，其殺人行為尚屬未遂
    ，其所為係犯刑法第271 條第2 項、第1 項之殺人未遂罪。
    又被告行為後，刑法第26條前段之規定，業於94年1 月7 日
    修正公布，並於95年7 月1 日施行，新修正刑法第2 條第1
    項之規定，係規範行為後法律變更所生新舊法律比較適用之
    準據法，於新法施行後，應適用新法第2 條第1 項之規定，
    為「從舊從輕」之比較。新修正刑法第26條規定為不能犯之
    處罰，原刑法第26條前段未遂規定改列於刑法第25條第2 項
    後段，但關於未遂犯得按既遂犯之刑減輕之規定，新舊法並
    無不同，依新修正刑法「從舊從輕」原則，應適用修正前刑
    法第26條前段規定。被告已著手於殺人行為之實施，而未生
    被害人死亡之結果，為未遂犯，應依修正前刑法第26條前段
    之規定按既遂犯之刑度減輕其刑。爰審酌被告僅因細故與被
    害人發生爭執，竟執刀刺殺被害人，被害人乙○○現因之成
    為極重度植物人之狀態（有中華民國身心障礙手冊在卷），
    被害人受創程度極為嚴重，且被告案發後即逃匿無蹤長達8
    年之久，始為警緝獲，現亦未與被害人家屬和解，並參酌被
    告犯罪後之態度等一切情狀，從重量處如主文所示之刑，以
    資儆懲。至扣案之剪刀片1 小片，為被告所有且係供犯本罪
    所用之物，業據被告供明在卷，應依法宣告沒收之。
四、另被告犯罪之時間雖在中華民國96年4 月24日以前，惟被告
    所犯之罪之宣告刑為12年，且被告於偵查中逃匿，經臺灣板
    橋地方法院檢察署於89年9 月30日發布通緝，直至97年7 月
    10日始為警緝獲，依中華民國九十六年罪犯減刑條例第3 條
    第1項第15款及第5條之規定，不予減刑，附此說明。
據上論斷，應依刑事訴訟法第299 條第1 項前段，刑法第271 條
第2 項、第1 項、第25條第2 項、第38條第1 項第2 款，判決如
主文。
本案經檢察官藍海凝到庭執行職務
中    華    民    國    98    年    2     月    13    日
                    刑事第四庭審判長法  官  潘  長  生
                                    法  官  黎  錦  福
                                    法  官  謝  梨  敏
上列正本證明與原本無異。
如不服本判決應於送達後10日內向本院提出上訴書狀，並應敘述
具體理由；其未敘述上訴理由者，應於上訴期間屆滿後20日內向
本院補提理由書（均須按他造當事人之人數附繕本）「切勿逕送
上級法院」。
                                    書記官  陳  金  鳳
中    華    民    國    98    年    2     月    13    日
附錄本案論罪科刑法條：
中華民國刑法第271條
殺人者，處死刑、無期徒刑或10年以上有期徒刑。
前項之未遂犯罰之。
預備犯第1項之罪者，處2年以下有期徒刑。


司法院資訊處製作；財團法人民間司法改革基金會備份。
